【裁判字號】    89,上易,4117
【裁判日期】    890802
【裁判案由】    賭博
【裁判全文】
台灣高等法院刑事判決                          八十九年度上易字第四一一七號
    上  訴  人  臺灣宜蘭地方法院檢察署檢察官
    被      告  戊○○
                丁○○
                己○○
                甲○○
                丙○○
右上訴人，因被告賭博案件，不服台灣宜蘭地方法院，八十八年度易字第一七九號，
中華民國八十九年八月二日第一審判決（起訴案號：台灣宜蘭地方法院檢察署八十八
年偵字第一一七０號），提起上訴，本院判決如左：
    主  文
上訴駁回。
    理  由
一、公訴意旨略以：被告戊○○、丁○○、己○○、甲○○、丙○○於民國八十八年
    三月十三日（起訴書誤繕為十六日）下午四時許，在宜蘭縣礁溪鄉匏崙村匏杓崙
    陸民聖廟內，以天九牌、骰子為賭具，與其他不詳姓名之不特定人賭博財物。因
    認被告戊○○、丁○○、己○○、甲○○、丙○○涉犯刑法第二百六十六條第一
    項賭博罪嫌等語。
二、公訴意旨認被告等五人涉犯刑法第二百六十六條第一項賭博罪嫌，無係以被告戊○○、甲○○於警訊中之指述為其論罪依據。然訊之被告戊○○等五人，則迭於
    偵查、原審及本院審理中，均堅詞否認有何賭博犯行，且以當時係在場看電視、
    或泡茶、或拜拜、或聊天等語置辯。
三、按犯罪事實應依證據認定之，無證據不得推定其犯罪事實。而不能證明被告犯罪
    者，應諭知無罪之判決，刑事訴訟法第一百五十四條、第三百零一條第一項分別
    定有明文。事實之認定，應憑證據，如未能發現相當證據，或證據不足以證明自
    不能以推測或擬制之方法，為裁判基礎。認定犯罪事實，所憑之證據，雖不以直
    接證據為限，間接證據亦包括在內，然無論直接或間接證據，其為訴訟上之證明
    ，須於通常一般之人均不致於有所懷疑，而得確信其為真實之程度者，始得據之
    為有罪之認定，倘其證明尚未達到此一程度，而有合理性懷疑之存在時，即無從
    為有罪之認定。最高法院四十年臺上字第八六號、七十六年臺上字第四九八六號
    分別著有判例可資參照。
四、公訴意旨以同案被告間相互指述、卷附宜蘭縣警察局礁溪分局臨檢紀錄表扣案之
    賭具、賭資以為認定被告等五人確有賭博之犯行，固非無據。惟查：
  (一)本件查獲地點係位於在民聖廟內，非私人所有之開放性房間，故不特定之人均得
    自由出入，為公眾得出入之場所，是在上址逗留之人，非即可推定有參與賭博行
    為。再者，本件查獲之經過情形，業據證人即承辦員警鍾賴遙於原審到庭證述：
    經接獲民眾檢舉後，即由警備隊長帶隊前往查稽；惟於到場前經人發覺而事先通
    報，致約二十餘人逃離現場，僅餘被告等人在場；查獲時戊○○、甲○○在看電
    視，丁○○、己○○、丙○○在泡茶，均未在賭博等語綦詳（見原審卷第八十六
    頁、第九十九頁訊問筆錄）。足見當時民聖廟內人數眾多，場面混亂，實無從明
    確查知何人參與賭博。況被告等五人，非無與不詳姓名之賭客併同逃逸之能力，
    在其等六人均已知悉警方到達現場臨檢，卻仍留在現場看電視、泡茶，衡諸經驗
    法則，應認其等五人僅於警方到場臨檢時，適在該處觀看，而未加入賭博，其等
    五人堅稱確未有賭博之犯行等語，並非不可採。
  (二)本件被告戊○○、甲○○於警局接受訊問及製作筆錄時，究否自承賭博犯行及具
    體指明其餘被告賭博之過程，經證人即承辦員警鍾賴遙、陳俊成先後二次於原審
    到庭證述，仍無法明確掌握其警訊筆錄之製作過程。蓋證人鍾賴遙二次到庭證稱
    ：「（為何筆錄內記載戊○○稱被告五人均聚賭？抽頭金是乙○○（判有期徒刑
    伍月，未上訴）的？）戊○○有說現場為乙○○在負責，但聚賭人員沒有具體說
    出。」、「為何戊○○筆錄具體指出乙○○、丁○○、丙○○、己○○、甲○○
    都在聚賭？）戊○○當時是說他們都在玩。」（見原審八十八年十月十五日訊問
    筆錄）「戊○○有無明確指明何人在賭博？何人在主持？）當時他有說其餘被告
    五名在賭博。」、「為何筆錄記載與所述情節不符？）當時被告戊○○說的不很
    詳細。」等語（見原審八十九年五月三十日訊問筆錄）另證人陳俊成先後到庭證
    述：「甲○○訊問時是否指出丁○○、己○○、丙○○等五人有無在賭博？）甲○○一直說不清楚哪些人在賭博。但我們根據現場研判，認為在場被告都有賭博
    。」（見原審八十八年十月十五日訊問筆錄）「甲○○在警訊時有無明確指明何
    人在場賭博？何人主持？扣案賭金為何人所有？）甲○○有明確指出其餘五人參
    與賭博，我在派出所有指出其餘被告讓他指認。我製作完筆錄時有唸給甲○○聽
    。」（見原審八十九年五月三十日訊問筆錄）等語。是由證人即承辦員警之前開
    證詞，前後容有出入，對被告戊○○、甲○○究否於警訊中，具體明確指認同案
    被告等賭博犯行部分，要難確實掌握。況警訊時之錄音帶現已滅失，無法尋獲一
    節，亦據證人陳俊成於原審到庭證述明確。從而，警訊筆錄所載被告戊○○、甲○○對同案被告涉犯賭博犯行之指述，因證人之證言尚非明確，復無警訊錄音帶
    予以佐憑，是此項證據雖非無證據能力，惟其證明力要屬薄弱，實難單憑警訊筆
    錄所載，遽認被告五人確有賭博之犯行。
  (三)綜上所述，被告戊○○、丁○○、己○○、甲○○、丙○○等人之前揭辯詞，既
    非悖於常理，洵非無據，堪予採信。另被告戊○○、甲○○於警訊筆錄所載，就
    同案被告五人之賭博犯行之指述，則因證明力不足，而難執以認定被告五人涉犯
    賭博罪名之有力證據，是公訴意旨所舉之證據尚無法證明被告犯罪。此外，復查
    無其他積極證據足認被告有公訴意旨所指之犯行存在，故被告五人之犯罪即屬不
    能證明。
五、檢察官上訴意旨略以：（一）被告戊○○、甲○○警訊已供述被告等人有在賭博
    及證人鐘賴遙、陳俊成上揭於原審之證詞，足認被告等應犯有賭博罪。（二）被
    告等人可能因不及逃避，始採取看電視、泡茶等掩飾行為，且證人鐘賴遙證稱被
    告等看起來很緊張的樣子，若被告等非參與賭博，自無必要顯露緊張神情；證人
    陳俊成於原審證稱：研判在場之被告均有參與賭博等語。惟按被告戊○○、甲○○警訊中之供詞，證明力顯屬薄弱，已如前述；再證人鐘賴遙於原審既有證述被
    告戊○○對聚賭人員沒有具體說出；證人陳俊成亦有證稱被告甲○○一直說不清
    楚哪些人在賭博等語，是證人鐘賴遙、陳俊成於原審之證述，自不能明確證明被
    告等有參與賭博犯行。又被告等人當時神情是否緊張，及警員研判被告等人有參
    與賭博，此純屬在現場執行職務之員警主觀之認定，不具客觀性，自不能依此為
    不利被告之認定。另檢察官認被告等人可能因不及逃避，始採取看電視、泡茶等
    掩飾行為，此可能性固非沒有，惟被告等人當時確實在看電視、泡茶等，而未參
    與賭博之可能性，亦非沒有，本罪疑唯輕之法則，自應採信被告之辯詞，而不能
    推定入罪。
六、原審經詳察，諭知被告等無罪之判決，並無不當。檢察官上訴認被告等五人涉犯
    賭博罪，為無理由，應予駁回。
據上論結，應依刑事訴訟法第三百六十八條，判決如主文。
本案經檢察官張啟彬到庭執行職務。
中      華      民      國      八十九      年    十二      月  二十六  日
                              臺灣高等法院刑事第二十四庭
                                  審判長法  官  陳  貽  男
                                        法  官  李  世  貴
                                        法  官  陳  憲  裕
右正本證明與原本無異。
不得上訴。
    書記官  劉  育  妃
中    華    民    國    八十九    年      十二      月       二十八     日


司法院資訊處製作；財團法人民間司法改革基金會備份。
